【裁判字號】    98,重訴,1
【裁判日期】    980316
【裁判案由】    損害賠償
【裁判全文】
臺灣雲林地方法院民事判決               98年度重訴字第1號
原      告  丁○○
            丙○○
被      告  乙○○
            巧新科技工業股份有限公司
法定代理人  甲○○
上  一  人
訴訟代理人  吳紹貴律師
上列當事人間請求損害賠償事件，本院於民國98年3 月2 日言詞
辯論終結，判決如下：
    主  文
被告乙○○應分別給付原告丁○○、丙○○新台幣伍拾玖萬玖仟
捌佰伍拾玖元、肆拾柒萬零柒拾貳元，及均自民國九十七年八月
一日起至清償日止，按週年利率百分之五計算之利息。
原告其餘之訴駁回。
訴訟費用由被告乙○○負擔九分之一，餘由原告負擔。
本判決原告丁○○勝訴部分，於原告丁○○以新台幣貳拾萬元為
被告乙○○供擔保後，得假執行，但被告乙○○如以新台幣伍拾
玖萬玖仟捌佰伍拾玖元，為原告丁○○預供擔保後，得免假執行
。
本判決原告丙○○勝訴部分得假執行，但被告乙○○如以新台幣
肆拾柒萬零柒拾貳元，為原告丙○○預供擔保，得免假執行。
原告其餘假執行之聲請駁回。
    事實及理由
一、原告主張：被告乙○○受僱於被告巧新科技工業股份有限公
    司（以下簡稱巧新公司），於民國97年3 月11日上午7 時20
    分許，駕駛車牌號碼HO-1066 號自小客車，欲左轉崙仔路時
    ，竟占用來車道搶先左轉，致其所駕駛自小客車之左前車頭
    與訴外人張凱棓搭載其弟張峻瑋所騎乘之車牌號碼L5M─963
    號重型機車之左側車身發生碰撞，訴外人張峻瑋因而受有頭
    部外傷、顱內出血等傷害，經送醫急救，仍不治死亡。原告
    乃為訴外人張峻瑋之父母，原告丁○○受有醫療費用新台幣
    （下同）1,895 元、殯葬費用410,530 元、扶養費200 萬元
    、精神上損害300 萬元；原告丙○○受有扶養費200 萬元、
    精神上損害300 萬元，爰依侵權行為損害賠償請求權提起本
    訴等語。並聲明：
  (一)被告應連帶給付原告丁○○5,412,425 元，及自起訴狀繕本
    送達之翌日起至清償日止，按週年利率5%計算之利息。
  (二)被告應連帶給付原告丙○○500 萬元，及自起訴狀繕本送達
    之翌日起至清償日止，按週年利率5%計算之利息。
  (三)願供擔保，請准宣告假執行。
二、被告部分：
  (一)被告乙○○則以：伊對系爭車禍之發生確有過失，惟因原告
    請求扶養費及慰撫金之金額過高，伊無法負擔。且訴外人張
    峻瑋之使用人張凱棓就系爭車禍之發生亦與有過失等語，原
    告自應承擔此部分過失等語，資為抗辯。並聲明：
  1.原告之訴駁回。
  2.如受不利判決，願供擔保免假執行。
  (二)被告巧新公司則以：被告乙○○係於上班途中發生系爭車禍
    ，並非因執行職務所肇生，且客觀上其外觀亦不具執行職務
    之形式，洵屬其私人行為，則據最高法院49年度台上字第14
    69 號 、52年度台上字第1069號判決意旨可知，被告巧新公
    司不負民法第188 條僱用人連帶賠償責任。縱認被告巧新公
    司應負連帶賠償責任，惟原告請求扶養費，僅符合法律規定
    ，始得請求，且原告請求慰撫金之金額過高應予酌減，並應
    承擔訴外人張峻瑋之使用人張凱棓之過失等語置辯。並聲明
    ：
  1.原告之訴駁回。
  2.如受不利判決，願供擔保免假執行。
三、兩造不爭執之事實：
  (一)被告乙○○於97年3 月11日上午，駕駛車牌號碼HO-1066 號
    自小客車，自雲林縣斗南鎮住處出發欲前往雲林科技工業區
    上班，於同日上午07時20分許，沿雲林縣斗六市○○路由西
    往東方向行近該路段與崙仔路設有閃光黃燈號誌交岔路口，
    欲左轉崙仔路時，本應注意車輛行駛至交岔路口左轉彎時，
    應行至交岔路口中心處左轉，並不得占用來車道搶先左轉，
    且轉彎車應讓直行車先行，而依當時天候晴、日間有自然光
    線，路面乾燥、無缺陷，道路無障礙物，視距良好，並無不
    能注意之情形，竟疏未注意讓直行車先行，且於所駕駛之車
    輛尚未行至路口中心處時，即占用來車道搶先左轉，適對向
    有訴外人張凱棓騎乘車牌號碼L5M-963 號重型機車搭載其弟
    張峻瑋，沿保長路由東往西方向行駛至該路口，訴外人張凱
    棓本應注意車前狀況，隨時採取必要之安全措施，且應注意
    車輛行駛至交岔路口，應遵守燈光號誌，如遇閃光黃燈時，
    表示「警告」，車輛應減速接近，注意安全，小心通過，且
    依當時天候、道路狀況，亦無不能注意之情形，竟疏未注意
    車前狀況，亦未注意減速接近，即貿然進入該路口，致被告
    乙○○所駕駛自小客車之左前車頭與訴外人張凱棓騎乘之機
    車左側車身發生碰撞，訴外人張凱棓、張峻瑋均因而人、車
    倒地，訴外人張凱棓受有頭部外傷、右手肘部上髁骨頭裂傷
    等傷害；訴外人張峻瑋則受有頭部外傷、顱內出血等傷害，
    經送醫急救，於同日上午07時39分許不治死亡。被告乙○○
    上開過失致人於死罪，經本院以97年度交易字第147 號判處
    有期徒刑1 年。
  (二)原告丁○○支出訴外人張峻瑋醫療費用1,895 元、喪葬費41
    0,530 元。
  (三)原告苟符合扶養費之請求權規定者，則以扶養親屬免稅額未
    滿70歲每年每人74,000元，年滿70歲者每年每人免稅額111,
    000 元為計算標準。
  (四)原告為訴外人張峻瑋之法定繼承人，並共同受領強制汽車責
    任保險金1,500,100 元。
  (五)兩造稅務電子閘門財產所得調件明細表，及所呈報職業、教
    育、收入之身分、經濟狀況。
四、本件兩造所爭執之處，應在於：被告巧新公司是否應負民法
    第188 條僱用人連帶賠償責任？原告請求被告賠償之項目、
    金額是否合理？訴外人張峻瑋之使用人張凱棓就系爭車禍之
    發生應負與有過失之比例為何？茲論述如下：
  (一)被告乙○○是否在執行職務中發生系爭車禍，而應由同件被
    告巧新公司負僱用人連帶賠償責任？
  1.按「受僱人因執行職務，不法侵害他人之權利者，由僱用人
    與行為人連帶負損害賠償責任。」民法第188 條第1 項前段
    固有明定。而所謂受僱人，係以事實上之僱用關係為標準。
    僱用人與受僱人間是否訂立書面契約或僱傭契約上是否稱為
    受僱人皆非所問。凡客觀上被他人使用為之服勞務而受其監
    督者，均係受僱人（最高法院45年台上字第1599號、57年台
    上字第1663號等判例可參）。其次，前揭僱用人之連帶賠償
    責任，以受僱人因執行職務不法侵害他人之權利者為限，始
    有其適用。倘為受僱人個人之犯罪行為而與執行職務無關，
    即與該條所定成立要件不合，尚難令僱用人與受僱人負連帶
    賠償責任（最高法院67年度台上字第2032號判例意旨可資參
    照）。
  2.原告主張被告乙○○受僱於被告巧新公司，其係在駕駛車牌
    號碼HO-1066 號自小客車執行職務中肇事，故而被告巧新公
    司對之應負僱用人連帶賠償責任等語，然為被告巧新公司所
    否認，並以前揭情詞為辯。經查，被告乙○○於97年3 月11
    日上午，駕駛車牌號碼HO-1066 號自小客車，自雲林縣斗南
    鎮住處出發欲前往雲林科技工業區上班，於同日上午07時20
    分許，沿雲林縣斗六市○○路由西往東方向行近該路段與崙
    仔路設有閃光黃燈號誌交岔路口，欲左轉崙仔路時，與訴外
    人張凱棓發生系爭車禍等情，業經被告乙○○於警、偵訊及
    本院審理時供認明確。可知，被告乙○○於前開時間地點駕
    駛自己所有之自小客車係欲至被告巧新公司上班，然於途中
    發生系爭車禍之情甚明。則被告乙○○自行駕車上班途中發
    生車禍之行為，非屬其執行職務之範圍，且就其外觀在客觀
    上難認與執行職務有關，亦非在執行與職務相牽連或職務上
    予以機會之行為，揆之上開說明，被告乙○○駕車於上班途
    中肇事，自與執行職務無關，即與民法第188 條第1 項前段
    所定成立要件不合，尚難令被告巧新公司就被告乙○○之系
    爭車禍負僱用人連帶賠償責任。職故，原告請求被告巧新公
    司應依民法第188 條規定與被告乙○○負連帶賠償責任，自
    無理由，應予駁回。
  (二)原告請求被告賠償之項目、金額是否合理？
    按「汽車、機車或其他非依軌道行駛之動力車輛，在使用中
    加損害於他人者，駕駛人應賠償因此所生之損害。」民法第
    191 條之2 前段定有明文。被告乙○○駕車不慎與訴外人張
    張凱棓騎乘之重型機車發生碰撞，致訴外人張凱棓搭載之乘
    客張峻瑋因而死亡乙節，已如前述。而原告丁○○、丙○○
    為訴外人張峻瑋之父、母，則原告主張其等受有財產及非財
    產上損害，故而請求被告乙○○應負賠償責任，於法自屬有
    理。茲就原告等請求被告乙○○賠償之項目、費用額，是否
    應予准許，分述如次：
  1.醫療費用、殯葬費用部分：
    按不法侵害他人致死者，對於支出醫療及增加生活上需要之
    費用或殯葬費之人，亦應負損害賠償責任，民法第192 條第
    1 項定有明文。經查，訴外人張峻瑋因系爭車禍經送醫治療
    ，原告丁○○為之支出醫療費用1,895 元、喪葬費用410,53
    0 元乙節，業據其提出醫療費用收據、殯葬費用收據為證，
    復為被告乙○○所不爭執。是原告丁○○主張其因系爭車禍
    為訴外人張峻瑋支出醫療費用1,895 元、喪葬費用 410,530
    元，自堪信為真實。
  2.扶養費部分：
  (1)按不法侵害他人致死者，「被害人對於第三人負有法定扶養
    義務者，加害人對於該第三人亦應負損害賠償責任。」同法
    第192 條第2 項定有明文。而「直系血親相互間，互負扶養
    義務。」「負扶養義務者有數人時，應依左列順序定其履行
    義務之人：(1)直系血親卑親屬。(2)直系血親尊親屬。(3)家長
    。(4)兄弟姊妹。(5)家屬。(6)子婦、女婿。(7)夫妻之父母。同
    係直系尊親屬或直系卑親屬者，以親等近者為先。負扶養義
    務者有數人而其親等同一時，應各依其經濟能力，分擔義務
    。」「又夫妻互負扶養之義務，其負扶養義務之順序與直系
    血親卑親屬同，其受扶養權利之順序與直系血親尊親屬同」
    ，同法第1114條第1 款、第1115條、第1116條之1 亦有明定
    。經查，系爭車禍死者張峻瑋為原告丁○○、丙○○之子，
    亦即張峻瑋為屬丁○○、丙○○之一親等直系血親卑親屬（
    同法第967 條第1 項、第968 條）等情，向為兩造所不爭。
    從而，原告主張訴外人張峻瑋對其等負有法定扶養義務，依
    前揭規定，自屬有據。
  (2)原告丁○○、丙○○主張其等自60歲後至平均餘命期間需賴
    訴外人張峻瑋扶養，則依扶養親屬免稅額標準計算，其等依
    法得向被告請求扶養費用各為200 萬元等語，惟為被告乙○○所否認，並辯稱原告需不能維持生活始得請求賠償扶養費
    等語，經查：
  按觀諸民法第一千一百十七條，受扶養權利者，以不能維持
    生活而無謀生能力者為限。前項無謀生能力之限制，於直系
    血親屬不適用之。亦即直系血親尊親屬，仍以不能維持生活
    為限，始有受扶養之權利（參見最高法院62年度第2 次民事
    庭總會決議）。又所謂「不能維持生活」係指不能以自己之
    財產及勞力所得以維持自己之生活而言。再按當事人主張有
    利於己之事實者，就其事實有舉證之責任，被上訴人請求上
    訴人賠償扶養費，自應由被上訴人就其主張不能維持生活有
    受扶養權利之事實負舉證責任，最高法院84年度台上字第29
    1號判決可資參照。
  原告主張其等不能維持生活，有受訴外人張峻瑋扶養權利之
    情，惟為被告乙○○所否認，且以目前社會及經濟狀況言，
    一般人能維持生活係屬常態，不能維持生活為變態，則揆之
    上開判決意旨，原告自應就其等不能維持生活之事實，負舉
    證責任。原告主張上開情節，固據提出戶籍謄本為證，然原
    告丁○○係53年12月10日出生，於系爭車禍發生之時現年為
    43 歲，正值壯年，且自承其從事餐飲業，每月收入約2 萬5
    千元；原告丙○○係54年3 月7 日出生，於系爭車禍發生之
    時現年為43歲，正值壯年，且自承其從事餐飲業，每月收入
    約2 萬5 千元等情，可知原告現仍有勞動能力，尚能以勞力
    所得以維持自己之生活，然參酌原告丁○○名下雖有不動產
    8 筆，及1 輛汽車；原告丙○○名下雖有不動產4 筆等情，
    有本院依職權調閱之稅務電子閘門財產所得調件明細表在卷
    可稽。惟原告丁○○上開所有不動產設定抵押債務總計1,16
    0 萬元；原告丙○○上開所有不動產設定抵押債務總計 350
    萬元等情，業據原告提出繳款記錄表、放款客戶歸戶查詢單
    為證，足見原告名下所有之財產顯無法維持自己之生活，再
    參諸勞動基準法第54條第1 項第1 款規定，足認原告於年滿
    60歲前尚非不能維持生活之人，則迄原告年滿60歲之期間，
    尚不符得請求扶養之要件，迨其等年滿60歲，始得請求扶養
    ，是原告請求扶養之時期自滿60歲時起計算，自屬有據，應
    予准許。被告乙○○空言否認，自不足取。
  再原告主張依91年度扶養寬減額計算扶養費等情，為被告乙○○所不否認，復斟酌原告上開身分、地位及一般國民生活
    水準等一切情狀，認原告主張之91年度綜合所得稅扶養親屬
    寬減額，即受撫養之親屬在70歲以下，每人每年之免稅額為
    74,000 元 ，70歲以上，每人每年之免稅額為111,000 元適
    當。
  又按直系血親相互間、夫妻相互間均互負撫養義務；負扶養
    義務者有數人，而其親等同一時，應各依其經濟能力分擔義
    務，民法第1114條第1 款、第1115條第3 項、第1116條之 1
    定有明文。有關原告請求扶養之時期應自滿60歲時起計算，
    且扶養程度依上開扶養親屬寬減額計算一事，業如前述，而
    原告丁○○係53年12月10日出生、原告丙○○係54年3 月 7
    日出生，彼等二人並育有訴外人張凱棓（78年10月13日出生
    ）、張峻瑋（80年2 月3 日出生），則依上開規定可知，原
    告相互間及原告所生上開子女於成年時分別對原告負有法定
    扶養義務。再據90年台灣地區男性、女性平均餘命表，有關
    年齡43歲之男子餘命尚有32.66 年、年齡43歲之女子餘命尚
    有37.31 年，則原告自60歲之日起至70歲以前（即受扶養期
    間之前10年），按每年扶養親屬寬減額74,000元計算，70歲
    以後，按每年扶養親屬寬減額111,000 元計算，再依霍夫曼
    計算式扣除中間利息，可知原告丁○○、丙○○可請求一次
    給付之扶養費分別為316,017 元、443,031 元（計算式詳附
    表所示）。
  3.精神慰撫金部分：
    本院斟酌原告丁○○為高職畢業，現從事餐飲業，每月收入
    約2 萬5 千元，名下有8 筆不動產，及1 輛汽車；原告李住
    芸為高職畢業，現亦從事餐飲業，每月收入約2 萬5 千元，
    名下並有4 筆不動產，彼等二人為訴外人張峻瑋之父母，於
    本件車禍發生時分別為43、43歲，本期晚年，由訴外人張峻
    瑋反哺奉養，承歡膝下，怎料遽然喪子，白髮人送黑髮人，
    精神煎熬非比尋常。被告乙○○為高職肄業，任職被告巧新
    公司製造部鍛造廠輪圈課之技術員，每月收入約3 萬元，事
    發後留職停薪至98年5 月3 日，名下分別有4 筆不動產，並
    於96年度受有薪資及其他所得共計401,981 元，經濟狀況普
    通，然其明知車輛行駛至交岔路口左轉彎時，應行至交岔路
    口中心處左轉，並不得占用來車道搶先左轉，且轉彎車應讓
    直行車先行，竟仍占用來車道搶先左轉，致生本件事故，訴
    外人張峻瑋因而受有頭部外傷、顱內出血之傷害，經急救後
    仍不治死亡，對訴外人張峻瑋本身及其家屬即原告均造成無
    可彌補之傷害，被告乙○○犯後於上開刑事案件偵審時猶否
    認犯罪，態度不佳，惟考量被告乙○○於本院審理時自認其
    有過失，且訴外人張峻瑋之使用人即訴外人張凱棓亦與有過
    失（詳下所述），及被告事後雖未與原告達成民事和解，但
    其主因係出在雙方就和解金額無法達成共識，被告尚非毫無
    誠意等一切情狀，乃斟酌原告個別哀傷苦痛情節，及其等生
    存期間所受痛苦程度，並就上開兩造身分、地位、經濟能力
    等一切情狀，認原告請求精神慰撫金，尚屬過高，應分別核
    減為原告丁○○1,200,000 元、原告丙○○1,300,000 元，
    較屬公允。
  (三)訴外人張峻瑋之使用人張凱棓就系爭車禍之發生應負與有過
    失之比例為何？
  1.按損害之發生或擴大，被害人與有過失者，法院得減輕賠償
    金額或免除之，重大之損害原因，為債務人所不及知，而被
    害人不預促其注意或怠於避免或減少損害者，為與有過失，
    民法第217 條第1 項及第2 項定有明文，此即過失相抵之法
    則。又按過失相抵之責任減輕或免除，非為抗辯，而為請求
    權一部或全部之消滅，故過失相抵之要件具備時，法院得不
    待當事人之主張，逕以職權減輕賠償金額或免除之，最高法
    院80年度台上字第173 號判決可資參照。再按損害之發生或
    擴大，被害人與有過失者，法院得減輕賠償金額，此於被害
    人之代理人或使用人與有過失之情形，亦有準用，民法第21
    7 條第1 項、第3 項定有明文，亦即損害之發生或擴大，被
    害人之代理人或使用人與有過失者，法院得減輕賠償金額或
    免除之，而駕駛機車附載他人，該他人係因藉駕駛人載送而
    擴大其活動範圍，駕駛人為之駕駛機車，應認係該他人之使
    用人，依前開規定，自得減免賠償義務人之賠償金額，最高
    法院90年度台上字第1046號判決可資參照。
  2.被告乙○○駕駛上開車輛行經上開地點，明知車輛行駛至交
    岔路口左轉彎時，應行至交岔路口中心處左轉，並不得占用
    來車道搶先左轉，且轉彎車應讓直行車先行，竟仍占用來車
    道搶先左轉，適對向有訴外人張凱棓騎乘上開重型機車搭載
    其弟張峻瑋至上開路口，亦疏未注意車前狀況，及減速接近
    ，即貿然進入該路口，致生系爭車禍等事實，業如前述，何
    況本件車禍經台灣雲林地方法院檢察署檢察官送請臺灣省嘉
    雲區車輛行車事故鑑定委員會鑑定結果亦認定「乙○○駕駛
    自用小客車，行經閃光黃燈號誌交岔路口，左轉彎車未讓對
    向直行車先行，為肇事主因」「張凱棓駕駛普通重機車，行
    經閃光黃燈號誌交岔路口，未減速接近，小心通過，為肇事
    次因」，有該委員會97年4 月22日嘉雲鑑字970168字第0975
    801154號函附於上開刑事卷可稽，及本院送請台灣省車輛行
    車事故覆議鑑定委員會鑑定結果亦照上開之鑑定意見，亦有
    該委員會97年6 月23日覆議字第0976202328號函附於上開刑
    事卷可參，是訴外人張凱棓就系爭車禍之發生與有過失甚明
    ，訴外人張峻瑋乘坐訴外人張凱棓所騎乘之上開機車，自係
    以訴外人張凱棓為其使用人，揆之上開說明，即亦應依訴外
    人張凱棓之過失程度減輕賠償金額，而原告為本件車禍之間
    接被害人，自應承擔此部分之過失。是本院審酌訴外人張凱
    棓與被告乙○○各開過失情節，認訴外人張凱棓應負30% 之
    肇事責任，被告乙○○應負70% 之肇事責任，爰減輕被告賠
    償金額30% 。依此計算，被告乙○○應賠償原告丁○○之金
    額為1,349,909 元（計算式： (1,895 ＋410,530 ＋316,01
    7 ＋1,200,000)×70% ＝1,349,909） ；應賠償原告丙○○
    之金額為1,220,122 元（計算式： (443,031 ＋1,300,000)
    ×70% ＝1,220,122）。
五、末按因汽車交通事故致受害人死亡者，不論加害人有無過失
    ，請求權人得依本法規定向保險人請求保險給付。所稱請求
    權人，在因汽車交通事故死亡者，為受害人之遺屬；其順位
    如下：1.父母、子女及配偶。2.祖父母。3.孫子女。4.兄弟
    姐妹。又同一順位之遺屬有數人時，按人數平均分配保險給
    付。再保險人依本法規定所為之保險給付，視為被保險人損
    害賠償金額之一部分；被保險人受賠償請求時，得扣除之。
    強制汽車責任保險法第7 條、第11條第1 項第2 款、第2項
    、第32條分別定有明文。系爭車禍發生後訴外人張峻瑋之遺
    屬即原告已受領強制汽車責任保險金1,500,100 元乙節，為
    兩造所不爭執。而上揭賠償金，原告各分配取得750,050 元
    乙節，亦為原告所自認。從而，原告每人所得請求之損害賠
    償金額，應扣除每人已領得之上開汽車強制責任保險金，是
    被告乙○○應賠償原告丁○○之金額為599,859 元。（計算
    式：1,349,909 －750,050 ＝599,859） ；應賠償原告丙○○之金額為470,072 元（計算式：1,220,122 －750,050 ＝
    470,072）。
六、從而，原告丁○○、丙○○依據侵權行為之法律關係，請求
    被告乙○○分別賠償599,859 元、470,072 元，及均自起訴
    狀繕本送達之翌日即97年8 月1 日起至清償日止，按週年利
    率5%計算之利息，為有理由，應予准許，逾此部分之請求，
    為無理由，應予駁回。原告丁○○及被告乙○○均陳明願供
    擔保請准宣告假執行、免為假執行，經核原告丁○○勝訴部
    分並無不合，爰分別酌定相當擔保金額予以准許。另本判決
    原告丙○○勝訴部分，係所命給付之金額未逾500,000 元之
    判決，依民事訴訟法第389 條第1 項第5 款規定，應依職權
    宣告假執行，此部分雖經原告丙○○陳明願供擔保請准宣告
    假執行，惟其聲請不過促請法院職權發動，本院無庸就其聲
    請為准駁之裁判，附此敘明。又被告乙○○陳明願供擔保免
    為假執行，經核原告丙○○勝訴部分，亦核無不合，爰酌定
    相當擔保金額宣告之。至於原告敗訴部分，其假執行宣告之
    聲請亦失所附麗，應併予駁回。
七、本件判決之基礎已臻明確，兩造其餘之攻擊防禦方法及聲請
    調查之證據，均經斟酌，核與判決之結果不生影響，爰不一
    一論述，附此敘明。
八、訴訟費用負擔之依據：民事訴訟法第79條。
中    華    民    國    98    年    3     月    16    日
                  民事第二庭    法  官  陳秋如
以上正本係照原本作成
如對本判決上訴，須於判決送達後20日內向本院提出上訴狀（需
按他造人數提出繕本）
中    華    民    國    98    年    3     月    16    日
                                書記官  楊麗雪
附表：（按以下各計算式，元以下4 捨5 入，不足1 月，超過15
      日，以1月計，少於15日捨去）
一、原告丁○○部分計算式：
  (一)自97年3 月11日起至129 年6 月10日止（按原告丁○○餘命
    為75.66 歲，為能計算，算至其餘命為75.6歲）：
  1.自97年3月11日起至98年10月12日止：
    [74,000 ×1 ＋74,000×0.58×（1.00000000－0）]＝114,
    876
    （按為原告間互負扶養之責）
  2.自98年10月13日起至100年2月2日止：
    [74,000 ×1 ＋74,000×0.33×（1.00000000－0）]÷2 ＝
    48,629
    （按為原告丙○○、訴外人張凱棓應負扶養原告丁○○之責
    ）
  3.自100年2月3日起至123年12月9日止：
    [74,000×15.00000000]÷3＝384,308
    （按為原告丙○○、訴外人張凱棓、張峻瑋應負扶養原告丁○○之責）
  4.自123年12月10日起至129年6月10 日止：
    [111,000×4.00000000＋111,000 ×0.5 ×（5.00000000－
    0.00000000）]÷3 ＝183,682
  (二)自97年3月11日起至113 年12 月9日止：
  1.自97年3月11日起至98年10月12日止：
    [74,000 ×1 ＋74,000×0.58×（1.00000000－0）]＝114,
    876
    （按為原告間互負扶養之責）
  2.自98年10月13日起至100年2月2日止：
    [74,000 ×1 ＋74,000×0.33×（1.00000000－0）]÷2 ＝
    48,629
    （按為原告丙○○、訴外人張凱棓應負扶養原告丁○○之責
    ）
  3.自100年2月3日起至113年12月9日止：
    [74,000×10.00000000 ] ÷3＝251,973
    （按為原告丙○○、訴外人張凱棓、張峻瑋應負扶養原告丁○○之責）
  (三)原告丁○○可得請求之扶養費為316,017元
    （114,876 ＋48,629＋384,308 ＋183,682 ） －（114,876
    ＋48,629＋251,973） ＝316,017
二、原告丙○○部分計算式：
  (一)自97年3 月11日起至134 年6 月7 日止（按原告丙○○餘命
    為80.31 歲，為能計算，算至其餘命為80.3歲）：
  1.自97年3月11日起至98年10月12日止：
    [74,000 ×1 ＋74,000×0.58×（1.00000000－0）]＝114,
    876
    （按為原告間互負扶養之責）
  2.自98年10月13日起至100年2月2日止：
    [74,000 ×1 ＋74,000×0.33×（1.00000000－0）]÷2 ＝
    48,629
    （按為原告丁○○、訴外人張凱棓應負扶養原告丁○○之責
    ）
  3.自100年2月3日起至124年3月6日止：
    [74,000 ×16.00000000 ＋74,000 ×0.08×（16.00000000
    －00.00000000）]÷3 ＝396,678
    （按為原告丁○○、訴外人張凱棓、張峻瑋應負扶養原告丁○○之責）
  4.自124年3月7日起至134年6月7 日止：
    [111,000×8.00000000＋111,000 ×0.33×（8.00000000－
    0.00000000）]÷3＝314,436
  (二)自97年3月11日起至114 年3 月6日止：
  1.自97年3月11日起至98年10月12日止：
    [74,000 ×1 ＋74,000×0.58×（1.00000000－0）]＝114,
    876
    （按為原告間互負扶養之責）
  2.自98年10月13日起至100年2月2日止：
    [74,000 ×1 ＋74,000×0.33×（1.00000000－0）]÷2 ＝
    48,629
    （按為原告丁○○、訴外人張凱棓應負扶養原告丁○○之責
    ）
  3.自100年2月3日起至114年3月6日止：
    [74,000 ×10.00000000 ＋74,000 ×0.08×（11.00000000
    －00.00000000）]÷3＝268,083
    （按為原告丁○○、訴外人張凱棓、張峻瑋應負扶養原告丁○○之責）
  (三)原告丙○○可得請求之扶養費為443,031元
    （114,876 ＋48,629＋396,678 ＋314,436 ） －（114,876
    ＋48,629＋268,083）＝443,031


司法院資訊處製作；財團法人民間司法改革基金會備份。
